【裁判字號】    95,交聲,512
【裁判日期】    950831
【裁判案由】    違反道路交通管理處罰條例聲明異議
【裁判全文】
臺灣士林地方法院交通事件裁定   95年度交聲字第512、513 號
原處分機關  交通部公路總局臺北區監理所基隆監理站
異  議  人
即受處分人  甲○○
上列異議人即受處分人因違反道路交通管理處罰條例案件，對於
交通部公路總局臺北區監理所基隆監理站民國95年6 月13日基監
字第裁42-Z00000000、Z00000000 號裁決聲明異議（原舉發案號
：內政部警政署國道公路警察局舉發違反道路交通管理事件通知
單公警局交字第Z00000000、Z00000000號），本院裁定如下：
    主  文
異議均駁回。
    理  由
一、按民國90年1 月17日公布、同年6 月1 日施行之道路交通管
    理處罰條例第21條第1 項第7 款、第4 項後段規定，汽車駕
    駛人，駕駛執照吊扣期間駕車者，處新臺幣（下同）6,000
    元以上12,000元以下罰鍰，並當場禁止其駕駛及扣留其車輛
    牌照並吊銷其駕駛執照。查道路交通管理處罰條例第21條第
    1 項第7 款、第4 項後段規定，於94年12月28日移列為第21
    條第1 項第5 款、第4 項後段並修正如下：汽車駕駛人，駕
    駛執照吊扣期間駕駛小型車者，處6,000 元以上12,000元以
    下罰鍰，並當場禁止其駕駛並吊銷其駕駛執照，該規定經行
    政院於95年6 月23日以院臺交字第0950087685號令發布於95
    年7 月1 日施行。
二、原處分意旨略以：異議人即受處分人甲○○於95年5 月10日
    下午5 時30分許，駕駛車牌號碼8N-1632 號自小客車行經國
    道3 號高速公路南向21.7公里處，因（一）不依規定保持行
    車安全距離及（二）駕駛執照吊扣期間駕車，經國道公路警
    察局第九警察隊木柵分隊員警，發現違規情節當場舉發，依
    道路交通管理處罰條例第33條第1 項、第21條第1 項第7 款
    、第4 項後段（原處分漏載第4 項後段）及第63條第1 項第
    1 款（原處分漏載第1 款），處罰鍰12,000元，吊銷駕駛執
    照，一年內禁考並記違規點數1 點，復以代保管行車執照。
    又於95年5 月11日凌晨2 時53分許，駕駛車牌號碼8N-1632
    號自小客車行經國道3 號高速公路北上72公里處，再因駕駛
    執照吊扣期間駕車，經國道公路警察局第六隊員警攔停舉發
    ，依道路交通管理處罰條例第21條第1 項第7 款、第4 項後
    段（原處分漏載第4 項後段），處罰鍰9,000 元並吊銷駕駛
    執照，一年內禁考。
三、異議意旨略以：按行政罰法第24條第1 項及第2 項規定，即
    行政法上所謂禁止二重處罰之具體規定，道路交通管理處罰
    條例係屬行政法之一，應有上述原則之適用。案內交通部公
    路總局臺北區監理所基隆監理站95年6 月13日基監字第裁42
    -Z00000000、Z00000000 號裁決，係分別由舉發單位於95年
    5 月10日及95年5 月11日所填立，惟違規事實攔均係指陳異
    議人違反道路交通管理處罰條例第21條第1 項第7 款，查該
    違反法條之內容均為「駕駛執照吊扣期間駕車」，又依2 件
    通知單內容以觀，並依社會常情衡酌，固然駕駛時間跨越2
    日，惟仍應屬同一駕駛行為，而非另一駕駛行為，請依行政
    罰法第4 條規定，妥為量處，據此聲明異議云云。
四、經查：
  (一)本件異議人即受處分人甲○○分別於95年5 月10日下午5 時
    30分許，駕駛車牌號碼8N-1632 號自小客車行經國道3 號高
    速公路南下21.7公里處，因（一）未保持行車安全距離而撞
    及前車2293-KE 號車肇事（無人受傷）及（二）駕照吊扣期
    間駕車，經國道公路警察局第九警察隊木柵分隊員警到場處
    理肇事後，發現違規情節當場舉發，並代保管行車執照以易
    扣留其車輛牌照；復於95年5 月11日凌晨2 時53分許，駕駛
    同一車牌號碼8N-1632 號自小客車行經國道3 號高速公路北
    上72公里處，再因駕照吊扣期間駕車行駛公路，經國道公路
    警察局第六隊員警攔停舉發違規之事實，此有內政部警政署
    國道公路警察局公警局交字第Z00000000 、Z00000000 號舉
    發違反道路交通管理事件通知單2 紙附卷可稽，此部份事實
    洵堪認定。
  (二)按行政罰法第24條第1 項及第2 項規定內容如下：「一行為
    違反數個行政法上義務規定而應處罰鍰者，依法定罰鍰額最
    高之規定裁處。但裁處之額度，不得低於各該規定之罰鍰最
    低額」、「前項違反行政法上義務行為，除應處罰鍰外，另
    有沒入或其他種類行政罰之處罰者，得依該規定併為裁處。
    但其處罰種類相同，如從一重處罰已足以達成行政目的者，
    不得重複裁處」，此即行政法上所謂一事不二罰、禁止二重
    處罰之具體規定迨無疑義，又道路交通管理處罰條例係屬行
    政法之一，應有上述原則之適用亦屬確然，惟該原則之適用
    需植基於「一事」之前提，換言之，即行政罰法第24條第1
    項開宗明義之「一行為」為前提要件，方有上述原則之適用
    ，合先敘明。
  (三)查本件異議人駕車遭查獲之時間分別為95年5 月10日下午5
    時30分許及95年5 月11日凌晨2 時53分許，惟其駕駛執照早
    經吊扣，吊扣起訖時間為95年4 月7 日起至95年5 月16日止
    ，此有異議人汽車駕照基本資料列印查詢表1 份在卷可佐，
    是以，無論95年5 月10日下午5 時30分許或95年5 月11日凌
    晨2 時53分許，異議人之駕車行為皆在駕照已遭吊扣期間之
    列。
  (四)異議人辯以：違反法條之內容均為「駕駛執照吊扣期間駕車
    」，又依2 件通知單內容以觀，並依社會常情衡酌，固然駕
    駛時間跨越2 日，仍應屬同一駕駛行為，而非另一駕駛行為
    云云。惟道路交通安全規則第50條第1 項及第76條第1 項第
    1 款分別規定，駕駛人駕駛執照遭吊扣處分者，應迅速將駕
    駛執照繳回當地公路監理機關；汽車駕駛執照為駕駛汽車之
    許可憑證，由駕駛人向公路監理機關申請登記，考驗及格後
    發給之，汽車駕駛人經考驗及格，未領取駕駛執照前，不得
    駕駛汽車，是以駕駛執照乃行車上路之必備證件，不因已經
    考驗及格或具駕駛能力，而異其得以駕車之決定性關鍵。又
    駕駛執照遭吊扣期間係對駕駛執照效力之限制，此有交通部
    91年10月18日交路字第0910058777號函1 紙在卷足憑；換言
    之，汽車駕駛執照為駕駛人開車上路之許可憑證，無論任何
    時間，一旦開車上路即應有此駕駛憑證，駕駛人駕駛執照遭
    吊扣期間，非對駕駛執照效力之終局剝奪，而係對駕駛人持
    有駕駛執照得以開車上路之短期限制，此觀駕駛執照吊扣必
    有期間限制之規定自明。又駕駛人遭吊扣駕駛執照有其前提
    原因事由，此事由多因前行為嚴重違犯道路交通安全所分設
    ，此可參道路交通管理處罰條例第29條、第30條、第35條、
    第62條等規定可證，故以，吊扣駕照制度之設計不僅為短期
    剝奪駕駛人之駕車自由，寓有為保護其他用路人之安全而設
    之本旨。本件異議人之駕駛時間分別為95年5 月10日下午5
    時30分許及95年5 月11日凌晨2 時53分許，其時間間隔達7
    小時以上，復以其自承其係一路駕車南下，第二日又駕同車
    北返，無論縱向之時間間隔或橫向空間之移動距離，皆已違
    犯吊扣駕照制度之設計本旨，難認其行為係涵攝於「一行為
    」之範圍之內，自與一事不二罰之本旨未合，異議人之所辯
    為卸責之詞，委不足採；相反者，異議人之行為合致行政罰
    法第25條，數行為違反同一行政法上義務之規定者，應分別
    處罰之規定。
  (五)末查，行政罰法業已於95年2 月5 日生效施行，查行政罰法
    第4 條、第5 條規定，違反行政法上義務之處罰，以行為時
    之法律或自治條例有明文規定者為限。行為後法律或自治條
    例有變更者，適用行政機關最初裁處時之法律或自治條例。
    但裁處前之法律或自治條例有利於受處罰者，適用最有利於
    受處罰者之規定。按90年1 月17日公布、同年6 月1 日施行
    之道路交通管理處罰條例第21條第1 項第7 款、第4 項後段
    規定，汽車駕駛人，駕駛執照吊扣期間駕車者，處6,000 元
    以上12,000元以下罰鍰，並當場禁止其駕駛及扣留其車輛牌
    照並吊銷其駕駛執照。查道路交通管理處罰條例第21條第1
    項第7 款、第4 項後段規定，於94年12月28日移列為第21條
    第1 項第5 款、第4 項後段並修正如下：汽車駕駛人，駕駛
    執照吊扣期間駕駛小型車者，處6,000 元以上12,000元以下
    罰鍰，並當場禁止其駕駛並吊銷其駕駛執照，該規定經行政
    院於95年6 月23日以院臺交字第0950087685號令發布於95年
    7 月1 日施行，此有道路交通管理處罰條例法規沿革表1 份
    附卷可稽。本件事發行為之時間點為95年5 月10日及95年5
    月11日，行政機關最初裁處時之時間點為95年6 月13日，是
    以本院審認適用本件之處罰條文係以95年6 月13日有效施行
    之處罰條文為依歸，而非以95年7 月1 日以後施行之修正規
    定為依據，併此指明。
五、從而原處分機關審酌異議人違規情形，依道路交通管理處罰
    條例第33條第1 項、第21條第1 項第7 款規定，分別裁處罰
    鍰12,000元及9,000 元，並依同條例第21條第4 項後段（原
    處分漏載第4 項後段）及第63條第1 項第1 款（原處分漏載
    第1 款）規定，吊銷駕駛執照，一年內禁考並記違規點數1
    點，核無不當。本件異議為無理由，均應予駁回。
據上論斷，應依道路交通案件處理辦法第19條，裁定如主文。
中    華    民    國    95    年    8     月    31    日
                  交通法庭法  官  黃潔茹
以上正本證明與原本無異。
如不服本裁定應於送達後5 日內向本院提出抗告狀。
                          書記官  柳瑞宗
中    華    民    國    95    年    9     月    6     日


司法院資訊處製作；財團法人民間司法改革基金會備份。
